---
title: "Construction des bases pour les modèles"
format: html
editor: visual
---

# Import des packages

```{r}
library(readr)
library(dplyr)
library(fastDummies)
library(lubridate)
library(gets)
library(lmtest)
library(sandwich)
library(car)
library(forecast)
#library(mice)
#library(leaps)
```

# Import des bases

```{r}
modele_continents <- read_csv("E:/M1/Mémoire/Données/modele_continents.csv")
View(modele_continents)
```

```{r}
modele_simple <- read_csv("E:/M1/Mémoire/Données/modele_simple.csv")
View(modele_simple)
```

```{r}
meteo_jours <- read_csv("E:/M1/Mémoire/Données/meteo_par_jour.csv")
View(meteo_jours)
```

# Ajout des dummies "mois"

## Dans modele_simple

```{r}

modele_simple <- modele_simple %>%
  mutate(
    Annee = year(Date),
    Mois_num = month(Date)
)
```

```{r}
modele_simple <- modele_simple |>
  mutate(
    janvier = ifelse(Mois_num == 1, 1, 0),
    fevrier = ifelse(Mois_num == 2, 1, 0),
    mars = ifelse(Mois_num == 3, 1, 0),
    avril = ifelse(Mois_num == 4, 1, 0),
    mai = ifelse(Mois_num == 5, 1, 0),
    juin = ifelse(Mois_num == 6, 1, 0),
    juillet = ifelse(Mois_num == 7, 1, 0),
    aout = ifelse(Mois_num == 8, 1, 0),
    septembre = ifelse(Mois_num == 9, 1, 0),
    octobre = ifelse(Mois_num == 10, 1, 0),
    novembre = ifelse(Mois_num == 11, 1, 0),
    decembre = ifelse(Mois_num == 12, 1, 0)
  )
```

## Dans modele_continents

```{r}
modele_continents <- modele_continents %>%
  mutate(
    Annee = year(Date),
    Mois_num = month(Date)
)
```

```{r}
modele_continents <- modele_continents |>
  mutate(
    janvier = ifelse(Mois_num == 1, 1, 0),
    fevrier = ifelse(Mois_num == 2, 1, 0),
    mars = ifelse(Mois_num == 3, 1, 0),
    avril = ifelse(Mois_num == 4, 1, 0),
    mai = ifelse(Mois_num == 5, 1, 0),
    juin = ifelse(Mois_num == 6, 1, 0),
    juillet = ifelse(Mois_num == 7, 1, 0),
    aout = ifelse(Mois_num == 8, 1, 0),
    septembre = ifelse(Mois_num == 9, 1, 0),
    octobre = ifelse(Mois_num == 10, 1, 0),
    novembre = ifelse(Mois_num == 11, 1, 0),
    decembre = ifelse(Mois_num == 12, 1, 0)
  )
```

## saisonnalité

```{r}
ts_tourisme <- ts(
     modele_simple$Nb_touristes,
     start = c(min(modele_simple$Annee), 1),
     frequency = 12
 )
```

```{r}
summary(seastests::combined_test(ts_tourisme))
```

```{r}
mod_dummies <- lm(ts_tourisme ~ seasonaldummy(ts_tourisme))
summary(mod_dummies)
```

Saisonnalité ok.

## Choix du mois de ref

```{r}
 modele_simple %>%
     group_by(Mois_num) %>%
     summarise(
         moyenne = mean(Nb_touristes, na.rm = TRUE),
         sd = sd(Nb_touristes, na.rm = TRUE)
     )
```

On prend le mois de mai comme ref

## Nettoyage

### modele_simple

```{r}
str(modele_simple)
```

```{r}
modele_simple <- modele_simple[, -1]
```

```{r}
# enlever la colonne "mai" car mois de ref
modele_simple <- modele_simple %>%
  select(-mai)
```

### modele_continents

```{r}
str(modele_continents)
```

```{r}
modele_continents <- modele_continents[,-c(1,2)]
```

```{r}
# enlever la colonne "mai" car mois de ref
modele_continents <- modele_continents %>%
  select(-mai)
```

# Ajout des precipitations et température

```{r}
str(meteo_jours)
```

```{r}
meteo_jours_clean <- meteo_jours %>%
  mutate(
    Annee = lubridate::year(DATE),
    Mois_num = lubridate::month(DATE)
  ) %>%
  filter(Annee >= 2013, Annee <= 2024)
```

```{r}
temp_mensuelle <- meteo_jours_clean %>%
  group_by(Annee, Mois_num) %>%
  summarise(
    temperature_moyenne = mean(TAVG, na.rm = TRUE),
    .groups = "drop"
  )
```

```{r}
precip_mensuelle <- meteo_jours_clean %>%
  group_by(Annee, Mois_num) %>%
  summarise(
    precipitation_mensuelle = sum(PRCP, na.rm = TRUE),
    .groups = "drop"
  )
```

précipitations en mm température en degré celcius

```{r}
meteo_mensuelle <- temp_mensuelle %>%
  left_join(precip_mensuelle, by = c("Annee", "Mois_num"))
```

# Anomalies

## Température

```{r}
temp_ref <- meteo_mensuelle %>%
  group_by(Mois_num) %>%
  summarise(
    temp_ref = mean(temperature_moyenne, na.rm = TRUE),
    .groups = "drop"
  )
```

```{r}
meteo_mensuelle <- meteo_mensuelle %>%
  left_join(temp_ref, by = "Mois_num") %>%
  mutate(
    anomalie_temperature = pmax(
      0,
      temperature_moyenne - temp_ref
    )
  )
```

## Précipitations

```{r}
precip_ref <- meteo_mensuelle %>%
  group_by(Mois_num) %>%
  summarise(
    precip_ref = mean(precipitation_mensuelle, na.rm = TRUE),
    .groups = "drop"
  )
```

```{r}
meteo_mensuelle <- meteo_mensuelle %>%
  left_join(precip_ref, by = "Mois_num") %>%
  mutate(
    anomalie_precipitation = pmax(
      0,
      precipitation_mensuelle - precip_ref
    )
  )
```

# Ajout dans les deux bases de données

## Dans modele_continents

```{r}
modele_continents <- modele_continents %>%
  left_join(
    meteo_mensuelle,
    by = c("Annee", "Mois_num")
  )
```

## Dans modele_simple

```{r}
modele_simple <- modele_simple %>%
  left_join(
    meteo_mensuelle,
    by = c("Annee", "Mois_num")
  )
```

# Sauvegarde des bases

```{r}
write.csv(modele_continents,"E:/M1/Mémoire/Données/modele_continents_complet.csv" )
```

```{r}
write.csv(modele_simple,"E:/M1/Mémoire/Données/modele_simple_complet.csv" )
```

####################################################################################################################################################################################################################################################################################################################################### 
