---
title: "Estimations"
format: html
editor: visual
---

# Packages

```{r}
library(readr)
library(dplyr)
library(lmtest)
library(sandwich)
library(car)
library(ggplot2)
library(corrplot)
library(forecast)
library(tseries)
```

# Import des bases

```{r}
modele_simple <- read_csv("E:/M1/Mémoire/Données/modele_simple_complet.csv")
View(modele_simple)
```

```{r}
modele_continents <- read_csv("E:/M1/Mémoire/Données/modele_continents_complet.csv")
View(modele_continents)
```

```{r}
str(modele_simple)
summary(modele_simple)
str(modele_continents)
summary(modele_continents)
```

# Stats descriptives

## Analyse univarivée

### Graphique : Evolution de la série avec chocs

```{r}
events <- modele_simple %>% filter(evenement_meteo == 1)

ggplot(modele_simple, aes(x = Date, y = Nb_touristes)) +
  # Zone COVID
  annotate("rect",
           xmin = as.Date("2020-03-01"),
           xmax = as.Date("2021-10-01"),
           ymin = -Inf, ymax = Inf,
           fill = "red", alpha = 0.1) +
  annotate("text",
           x = as.Date("2020-12-01"),
           y = 140000,
           label = "Crise COVID-19",
           color = "red", size = 3.5, fontface = "italic") +
  # Série principale
  geom_line(color = "#1a5276", linewidth = 0.7) +
  # Lignes verticales événements météo
  geom_vline(data = events,
             aes(xintercept = Date),
             color = "#e74c3c", linetype = "dashed", linewidth = 0.7) +
  # Points événements météo
  geom_point(data = events,
             aes(x = Date, y = Nb_touristes),
             color = "#e74c3c", size = 2.5) +
  labs(
    title = "Évolution des arrivées touristiques à l'île Maurice",
    subtitle = "Chocs météorologiques et crise sanitaire",
    x = "Années",
    y = "Nombre d'arrivées"
  ) +
  scale_x_date(date_breaks = "2 years", date_labels = "%Y") +
  theme_minimal() +
  theme(
    plot.title = element_text(face = "bold", size = 13),
    plot.subtitle = element_text(size = 10 
                                 #color = "gray40")
    )
  )
```

### Graphique : Saisonnalité, moyenne par mois

```{r}
modele_simple %>%
  group_by(Mois_num) %>%
  summarise(moyenne = mean(Nb_touristes, na.rm = TRUE)) %>%
  mutate(Mois = factor(Mois_num, labels = c("Jan","Fév","Mar","Avr","Mai",
                                             "Jun","Jul","Aoû","Sep","Oct",
                                             "Nov","Déc"))) %>%
  ggplot(aes(x = Mois, y = moyenne, group = 1)) +
  geom_line(color = "#1a5276", linewidth = 0.8) +
  geom_point(color = "#1a5276", size = 2.5) +
  labs(
    title = "Saisonnalité moyenne des arrivées touristiques",
    subtitle = "Moyenne mensuelle sur la période 2013-2024",
    x = "Mois", y = "Nombre moyen d'arrivées"
  ) +
  theme_minimal()
```

### Graphique saisonnier année par année

```{r}
ts_tourisme <- ts(modele_simple$Nb_touristes,
                  start = c(2013, 1),
                  frequency = 12)

ggseasonplot(ts_tourisme,
             year.labels = TRUE,
             year.labels.left = TRUE,
             main = "Évolution mensuelle des arrivées touristiques par année",
             ylab = "Nombre d'arrivées",
             xlab = "Mois")
```

### Stats desc sur Nb_touristes

```{r}
stats_desc <- modele_simple %>%
  summarise(
    Minimum = min(Nb_touristes, na.rm = TRUE),
    Maximum = max(Nb_touristes, na.rm = TRUE),
    Moyenne = round(mean(Nb_touristes, na.rm = TRUE), 0),
    Médiane = round(median(Nb_touristes, na.rm = TRUE), 0),
    `Écart-type` = round(sd(Nb_touristes, na.rm = TRUE), 0)
  )

print(stats_desc)
```

### Stats desc selon événement météo (hors période covid)

```{r}
stats_meteo <- modele_simple %>%
  filter(covid == 0) %>%
  group_by(evenement_meteo) %>%
  summarise(
    `Nombre de mois` = n(),
    Moyenne = round(mean(Nb_touristes, na.rm = TRUE), 0),
    `Écart-type` = round(sd(Nb_touristes, na.rm = TRUE), 0)
  ) %>%
  mutate(evenement_meteo = ifelse(evenement_meteo == 1,
                                  "Avec événement météo",
                                  "Sans événement météo"))

print(stats_meteo)
```

### Graphique : Boxplots par mois

```{r}
modele_simple %>%
  mutate(Mois = factor(Mois_num, labels = c("Jan","Fév","Mar","Avr","Mai",
                                             "Jun","Jul","Aoû","Sep","Oct",
                                             "Nov","Déc"))) %>%
  ggplot(aes(x = Mois, y = Nb_touristes)) +
  geom_boxplot(fill = "#aed6f1", color = "#1a5276") +
  labs(
    title = "Distribution des arrivées touristiques par mois",
    x = "Mois", y = "Nombre d'arrivées"
  ) +
  theme_minimal()
```

### Graphique : Boxplots avant - après covid

```{r}
modele_simple <- modele_simple %>%
  mutate(periode = case_when(
    Date < as.Date("2020-03-01") ~ "Avant Covid",
    Date >= as.Date("2021-10-01") ~ "Après Covid",
    TRUE ~ "Pendant COVID"
  ))

modele_simple %>%
  filter(periode != "Pendant COVID") %>%
  mutate(periode = factor(periode, levels = c("Avant Covid", "Après Covid"))) %>%
  ggplot(aes(x = periode, y = Nb_touristes)) +
  geom_boxplot(fill = "#6A5ACD", color = "#4a4a8a", alpha = 0.85,
               width = 0.5) +
  scale_y_continuous(
    limits = c(50000, 160000),
    breaks = c(60000, 90000, 120000, 150000),
    labels = scales::comma
  ) +
  labs(
    title = "Arrivées touristiques avant et après la crise Covid-19",
    x = "Période",
    y = "Nombre d'arrivées"
  ) +
  theme_minimal() +
  theme(
    plot.title = element_text(size = 12),
    axis.title = element_text(size = 10)
  )
```

### Stats desc sur anomalie_temperature et anomalie_precipitation

```{r}
# anomalie_temperature
stats_desc_anomalie_temp <- modele_simple %>%
  summarise(
    Minimum = min(anomalie_temperature, na.rm = TRUE),
    Maximum = max(anomalie_temperature, na.rm = TRUE),
    Moyenne = round(mean(anomalie_temperature, na.rm = TRUE), 0),
    Médiane = round(median(anomalie_temperature, na.rm = TRUE), 0),
    `Écart-type` = round(sd(anomalie_temperature, na.rm = TRUE), 0)
  )

print(stats_desc_anomalie_temp)
```

```{r}
# anomalie_precipitation
stats_desc_anomalie_precip <- modele_simple %>%
  summarise(
    Minimum = min(anomalie_precipitation, na.rm = TRUE),
    Maximum = max(anomalie_precipitation, na.rm = TRUE),
    Moyenne = round(mean(anomalie_precipitation, na.rm = TRUE), 0),
    Médiane = round(median(anomalie_precipitation, na.rm = TRUE), 0),
    `Écart-type` = round(sd(anomalie_precipitation, na.rm = TRUE), 0)
  )

print(stats_desc_anomalie_precip)
```

## Analyse bivariée

### Quanti - quanti

```{r}
modele_hors_covid <- modele_simple %>% filter(covid == 0)

cor_spearman <- cor(
  modele_hors_covid %>%
    select(Nb_touristes, anomalie_temperature, anomalie_precipitation),
  method = "spearman",
  use = "complete.obs"
)

print(round(cor_spearman, 3))

corrplot(cor_spearman,
         method = "color",
         type = "upper",
         addCoef.col = "black",
         tl.col = "black",
         tl.srt = 45,
         title = "Matrice de corrélation de Spearman (hors COVID)",
         mar = c(0, 0, 2, 0))
```

Corrélation de Spearman car données non normale + présence de valeur extrêmes à cause du COVID

## Quanti - quali

### Graphique : Boxplots comparatifs des moyennes des arrivées selon evenement météo (hors période covid)

```{r}
modele_simple %>%
  filter(covid == 0) %>%
  mutate(evenement_meteo = ifelse(evenement_meteo == 1,
                                  "Avec événement météo",
                                  "Sans événement météo")) %>%
  ggplot(aes(x = evenement_meteo, y = Nb_touristes, fill = evenement_meteo)) +
  geom_boxplot(alpha = 0.7) +
  scale_fill_manual(values = c("Avec événement météo" = "#f1948a",
                                "Sans événement météo" = "#aed6f1")) +
  labs(
    title = "Arrivées touristiques selon la présence d'un événement météorologique",
    subtitle = "Hors période COVID-19",
    x = "", y = "Nombre d'arrivées"
  ) +
  theme_minimal() +
  theme(legend.position = "none")
```

# Stationnarité

```{r}
adf.test(modele_simple$Nb_touristes)
```

Stationnarité pas ok.

# Modèles

## Modèle général

### Sans événements météo (modèle de ref)

```{r}
modele_ref <- lm(Nb_touristes ~ covid + janvier + fevrier + mars + avril +
                   juin + juillet + aout + septembre + octobre + novembre +
                   decembre + anomalie_temperature + anomalie_precipitation,
                 data = modele_simple)
summary(modele_ref)
```

### Avec énénements météo

```{r}
modele_complet <- lm(Nb_touristes ~ evenement_meteo + covid + janvier + fevrier +
                       mars + avril + juin + juillet + aout + septembre + octobre +
                       novembre + decembre + anomalie_temperature + anomalie_precipitation,
                     data = modele_simple)
summary(modele_complet)
```

### Comparaison

```{r}
AIC(modele_ref, modele_complet)
```

### Tests de validation (modele_complet)

```{r}
# Forme fonctionnelle 
resettest(modele_ref)
resettest(modele_complet)
```

```{r}
# VIF
vif(modele_complet)
```

```{r}
# hétéroscédasticité
bptest(modele_complet)
```

```{r}
# autocorrélation des résidus
bgtest(modele_complet, order = 1)
```

```{r}
coeftest(modele_complet, vcov = NeweyWest(modele_complet))
coeftest(modele_ref, vcov = NeweyWest(modele_ref))
```

## Modèles par continents

```{r}
continents <- unique(modele_continents$Pays)
resultats_continents <- list()

for (continent in continents) {
  
  cat("\n\n", strrep("=", 50), "\n")
  cat("CONTINENT :", continent, "\n")
  cat(strrep("=", 50), "\n")
  
  sous_groupe <- modele_continents %>% filter(Pays == continent)
  
  # --- Modèle de référence (sans evenement_meteo) ---
  mod_ref <- lm(Nb_touristes ~ covid + janvier + fevrier + mars + avril +
                  juin + juillet + aout + septembre + octobre + novembre +
                  decembre + anomalie_temperature + anomalie_precipitation,
                data = sous_groupe)
  
  # --- Modèle complet (avec evenement_meteo) ---
  mod_complet <- lm(Nb_touristes ~ evenement_meteo + covid + janvier + fevrier +
                      mars + avril + juin + juillet + aout + septembre + octobre +
                      novembre + decembre + anomalie_temperature + anomalie_precipitation,
                    data = sous_groupe)
  
  cat("\n--- Résultats modèle de référence (MCO classique) ---\n")
  print(summary(mod_ref))
  
  cat("\n--- Résultats modèle complet (MCO classique) ---\n")
  print(summary(mod_complet))
  
  cat("\n--- Comparaison AIC : ref vs complet ---\n")
  print(AIC(mod_ref, mod_complet))
  
  # Tests de validation pour le modèle de référence 
  cat("\n--- Test de forme fonctionnelle (Ramsey RESET) ---\n")
  print(resettest(mod_ref))
  
  cat("\n--- Absence de multicolinéarité (VIF) ---\n")
  print(vif(mod_ref))
  
  cat("\n--- Homoscédasticité (Breusch-Pagan) ---\n")
  print(bptest(mod_ref))
  
  cat("\n--- Absence d'autocorrélation (Breusch-Godfrey) ---\n")
  print(bgtest(mod_ref, order = 1))
  
  cat("\n--- Coefficients avec correction Newey-West ---\n")
  print(coeftest(mod_ref, vcov = NeweyWest(mod_ref)))
  
  # Tests de validation pour le modèle complet 
  cat("\n--- Test de forme fonctionnelle (Ramsey RESET) ---\n")
  print(resettest(mod_complet))
  
  cat("\n--- Absence de multicolinéarité (VIF) ---\n")
  print(vif(mod_complet))
  
  cat("\n--- Homoscédasticité (Breusch-Pagan) ---\n")
  print(bptest(mod_complet))
  
  cat("\n--- Absence d'autocorrélation (Breusch-Godfrey) ---\n")
  print(bgtest(mod_complet, order = 1))
  
  # Coefficients des modèles

  cat("\n--- Newey-West modèle de RÉFÉRENCE (sans evenement_meteo) ---\n")
  print(coeftest(mod_ref, vcov = NeweyWest(mod_ref)))
  
  cat("\n--- Newey-West modèle GENERAL (avec evenement_meteo) ---\n")
  print(coeftest(mod_complet, vcov = NeweyWest(mod_complet)))
  
  resultats_continents[[continent]] <- list(
    mod_ref    = mod_ref,
    mod_complet = mod_complet
  )
}
```

## Passage au log pour certains continents

```{r}
continents_reset_pb <- c("EUROPE", "AFRICA", "ASIA", "OCEANIA")
resultats_continents_log <- list()

for (continent in continents_reset_pb) {
  
  cat("\n\n", strrep("=", 50), "\n")
  cat("MODÈLE LOG —", continent, "\n")
  cat(strrep("=", 50), "\n")
  
  sous_groupe <- modele_continents %>%
    filter(Pays == continent, Nb_touristes > 0)
  
  mod_ref_log <- lm(log(Nb_touristes) ~ covid + janvier + fevrier + mars + avril +
                      juin + juillet + aout + septembre + octobre + novembre +
                      decembre + anomalie_temperature + anomalie_precipitation,
                    data = sous_groupe)
  
  mod_complet_log <- lm(log(Nb_touristes) ~ evenement_meteo + covid + janvier +
                          fevrier + mars + avril + juin + juillet + aout +
                          septembre + octobre + novembre + decembre +
                          anomalie_temperature + anomalie_precipitation,
                        data = sous_groupe)
  
  # --- Résultats MCO bruts ---
  cat("\n--- Summary modèle de RÉFÉRENCE (sans evenement_meteo) ---\n")
  print(summary(mod_ref_log))
  
  cat("\n--- Summary modèle COMPLET (avec evenement_meteo) ---\n")
  print(summary(mod_complet_log))
  
  cat("\n--- Comparaison AIC : ref log vs complet log ---\n")
  print(AIC(mod_ref_log, mod_complet_log))
  
  # --- Tests de validation ---
  cat("\n--- RESET test (forme fonctionnelle) ---\n")
  reset_result <- resettest(mod_complet_log)
  print(reset_result)
  if (reset_result$p.value > 0.05) {
    cat("Forme fonctionnelle validée en log pour", continent, "\n")
  } else {
    cat("Forme fonctionnelle toujours rejetée en log pour", continent,
        "\n     Modèle linéaire conservé avec mention de la limite\n")
  }
  
  # Modèles complets
  
  cat("\n--- VIF (multicolinéarité) ---\n")
  print(vif(mod_complet_log))
  
  cat("\n--- Breusch-Pagan (hétéroscédasticité) ---\n")
  print(bptest(mod_complet_log))
  
  cat("\n--- Breusch-Godfrey (autocorrélation) ---\n")
  print(bgtest(mod_complet_log, order = 1))
  
  cat("\n--- Newey-West modèle COMPLET ---\n")
  print(coeftest(mod_complet_log, vcov = NeweyWest(mod_complet_log)))
  
  # Modèles de ref
  
  cat("\n--- VIF (multicolinéarité) ---\n")
  print(vif(mod_ref_log))
  
  cat("\n--- Breusch-Pagan (hétéroscédasticité) ---\n")
  print(bptest(mod_ref_log))
  
  cat("\n--- Breusch-Godfrey (autocorrélation) ---\n")
  print(bgtest(mod_ref_log, order = 1))
  
  cat("\n--- Newey-West modèle de ref ---\n")
  print(coeftest(mod_ref_log, vcov = NeweyWest(mod_complet_log)))
  
  resultats_continents_log[[continent]] <- list(
    mod_ref     = mod_ref_log,
    mod_complet = mod_complet_log
  )
}


```

## Tableau comparatif des modèles

```{r}
tableau_comparaison <- data.frame(
  Modele = c("Général sans météo", "Général avec météo",
             sapply(continents, function(c) paste(c, "sans météo")),
             sapply(continents, function(c) paste(c, "avec météo"))),
  R2_ajuste = c(
    summary(modele_ref)$adj.r.squared,
    summary(modele_complet)$adj.r.squared,
    sapply(continents, function(c)
      summary(resultats_continents[[c]]$mod_ref)$adj.r.squared),
    sapply(continents, function(c)
      summary(resultats_continents[[c]]$mod_complet)$adj.r.squared)
  ),
    AIC = c(
    AIC(modele_ref),
    AIC(modele_complet),
    sapply(continents, function(c) AIC(resultats_continents[[c]]$mod_ref)),
    sapply(continents, function(c) AIC(resultats_continents[[c]]$mod_complet))
  )
)

print(tableau_comparaison %>%
  mutate(across(where(is.numeric), ~ round(.x, 3))))
```

## Tableau comparatif des modèles continents

```{r}

tableau_final <- data.frame(
  Modèle = c(
    "Général",
    "Europe", "Afrique", "Asie", "Océanie", "Amérique"
  ),
  `R2 ajusté sans météo` = c(
    round(summary(modele_ref)$adj.r.squared, 3),
    round(summary(resultats_continents[["EUROPE"]]$mod_ref)$adj.r.squared, 3),
    round(summary(resultats_continents[["AFRICA"]]$mod_ref)$adj.r.squared, 3),
    round(summary(resultats_continents[["ASIA"]]$mod_ref)$adj.r.squared, 3),
    round(summary(resultats_continents_log[["OCEANIA"]]$mod_ref)$adj.r.squared, 3),
    round(summary(resultats_continents[["AMERICA"]]$mod_ref)$adj.r.squared, 3)
  ),
  `R2 ajusté avec météo` = c(
    round(summary(modele_complet)$adj.r.squared, 3),
    round(summary(resultats_continents[["EUROPE"]]$mod_complet)$adj.r.squared, 3),
    round(summary(resultats_continents[["AFRICA"]]$mod_complet)$adj.r.squared, 3),
    round(summary(resultats_continents[["ASIA"]]$mod_complet)$adj.r.squared, 3),
    round(summary(resultats_continents_log[["OCEANIA"]]$mod_complet)$adj.r.squared, 3),
    round(summary(resultats_continents[["AMERICA"]]$mod_complet)$adj.r.squared, 3)
  ),
  `AIC sans météo` = c(
    round(AIC(modele_ref), 1),
    round(AIC(resultats_continents[["EUROPE"]]$mod_ref), 1),
    round(AIC(resultats_continents[["AFRICA"]]$mod_ref), 1),
    round(AIC(resultats_continents[["ASIA"]]$mod_ref), 1),
    round(AIC(resultats_continents_log[["OCEANIA"]]$mod_ref), 1),
    round(AIC(resultats_continents[["AMERICA"]]$mod_ref), 1)
  ),
  `AIC avec météo` = c(
    round(AIC(modele_complet), 1),
    round(AIC(resultats_continents[["EUROPE"]]$mod_complet), 1),
    round(AIC(resultats_continents[["AFRICA"]]$mod_complet), 1),
    round(AIC(resultats_continents[["ASIA"]]$mod_complet), 1),
    round(AIC(resultats_continents_log[["OCEANIA"]]$mod_complet), 1),
    round(AIC(resultats_continents[["AMERICA"]]$mod_complet), 1)
  ),
  check.names = FALSE
)

print(tableau_final)
```
