---
title: "Construction des bases pour les modèles"
format: html
editor: visual
---

# Import des packages

```{r}
library(readr)
library(dplyr)
library(fastDummies)
library(lubridate)
library(gets)
library(lmtest)
library(sandwich)
library(car)
library(forecats)
library(mice)
library(leaps)
```

# Import des bases

```{r}
modele_continents <- read_csv("E:/M1/Mémoire/Données/modele_continents.csv")
View(modele_continents)
```

```{r}
modele_simple <- read_csv("E:/M1/Mémoire/Données/modele_simple.csv")
View(modele_simple)
```

```{r}
meteo_jours <- read_csv("E:/M1/Mémoire/Données/meteo_par_jour.csv")
View(meteo_jours)
```

# Ajout des dummies "mois"

## Dans modele_simple

```{r}

modele_simple <- modele_simple %>%
  mutate(
    Annee = year(Date),
    Mois_num = month(Date)
)
```

```{r}
modele_simple <- modele_simple |>
  mutate(
    janvier = ifelse(Mois_num == 1, 1, 0),
    fevrier = ifelse(Mois_num == 2, 1, 0),
    mars = ifelse(Mois_num == 3, 1, 0),
    avril = ifelse(Mois_num == 4, 1, 0),
    mai = ifelse(Mois_num == 5, 1, 0),
    juin = ifelse(Mois_num == 6, 1, 0),
    juillet = ifelse(Mois_num == 7, 1, 0),
    aout = ifelse(Mois_num == 8, 1, 0),
    septembre = ifelse(Mois_num == 9, 1, 0),
    octobre = ifelse(Mois_num == 10, 1, 0),
    novembre = ifelse(Mois_num == 11, 1, 0),
    decembre = ifelse(Mois_num == 12, 1, 0)
  )
```

## Dans modele_continents

```{r}
modele_continents <- modele_continents %>%
  mutate(
    Annee = year(Date),
    Mois_num = month(Date)
)
```

```{r}
modele_continents <- modele_continents |>
  mutate(
    janvier = ifelse(Mois_num == 1, 1, 0),
    fevrier = ifelse(Mois_num == 2, 1, 0),
    mars = ifelse(Mois_num == 3, 1, 0),
    avril = ifelse(Mois_num == 4, 1, 0),
    mai = ifelse(Mois_num == 5, 1, 0),
    juin = ifelse(Mois_num == 6, 1, 0),
    juillet = ifelse(Mois_num == 7, 1, 0),
    aout = ifelse(Mois_num == 8, 1, 0),
    septembre = ifelse(Mois_num == 9, 1, 0),
    octobre = ifelse(Mois_num == 10, 1, 0),
    novembre = ifelse(Mois_num == 11, 1, 0),
    decembre = ifelse(Mois_num == 12, 1, 0)
  )
```

## saisonnalité

```{r}
ts_tourisme <- ts(
     modele_simple$Nb_touristes,
     start = c(min(modele_simple$Annee), 1),
     frequency = 12
 )
```

```{r}
summary(seastests::combined_test(ts_tourisme))
```

```{r}
mod_dummies <- lm(ts_tourisme ~ seasonaldummy(ts_tourisme))
summary(mod_dummies)
```

Saisonnalité ok.

## Choix du mois de ref

```{r}
 modele_continents %>%
     group_by(Mois) %>%
     summarise(
         moyenne = mean(Nb_touristes, na.rm = TRUE),
         sd = sd(Nb_touristes, na.rm = TRUE)
     )
```

On prend le mois de mai comme ref

## Nettoyage

### modele_simple

```{r}
str(modele_simple)
```

```{r}
modele_simple <- modele_simple[, -1]
```

```{r}
# enlever la colonne "mai" car mois de ref
modele_simple <- modele_simple %>%
  select(-mai)
```

### modele_continents

```{r}
str(modele_continents)
```

```{r}
modele_continents <- modele_continents[,-c(1,2)]
```

```{r}
# enlever la colonne "mai" car mois de ref
modele_continents <- modele_continents %>%
  select(-mai)
```

# Ajout des precipitations et température

```{r}
str(meteo_jours)
```

```{r}
meteo_jours_clean <- meteo_jours %>%
  mutate(
    Annee = lubridate::year(DATE),
    Mois_num = lubridate::month(DATE)
  ) %>%
  filter(Annee >= 2013, Annee <= 2024)
```

```{r}
temp_mensuelle <- meteo_jours_clean %>%
  group_by(Annee, Mois_num) %>%
  summarise(
    temperature_moyenne = mean(TAVG, na.rm = TRUE),
    .groups = "drop"
  )
```

```{r}
precip_mensuelle <- meteo_jours_clean %>%
  group_by(Annee, Mois_num) %>%
  summarise(
    precipitation_mensuelle = sum(PRCP, na.rm = TRUE),
    .groups = "drop"
  )
```

précipitations en mm température en degré celcius

```{r}
meteo_mensuelle <- temp_mensuelle %>%
  left_join(precip_mensuelle, by = c("Annee", "Mois_num"))
```

# Anomalies

## Température

```{r}
temp_ref <- meteo_mensuelle %>%
  group_by(Mois_num) %>%
  summarise(
    temp_ref = mean(temperature_moyenne, na.rm = TRUE),
    .groups = "drop"
  )
```

```{r}
meteo_mensuelle <- meteo_mensuelle %>%
  left_join(temp_ref, by = "Mois_num") %>%
  mutate(
    anomalie_temperature = pmax(
      0,
      temperature_moyenne - temp_ref
    )
  )
```

## Précipitations

```{r}
precip_ref <- meteo_mensuelle %>%
  group_by(Mois_num) %>%
  summarise(
    precip_ref = mean(precipitation_mensuelle, na.rm = TRUE),
    .groups = "drop"
  )
```

```{r}
meteo_mensuelle <- meteo_mensuelle %>%
  left_join(precip_ref, by = "Mois_num") %>%
  mutate(
    anomalie_precipitation = pmax(
      0,
      precipitation_mensuelle - precip_ref
    )
  )
```

# Ajout dans les deux bases de données

## Dans modele_continents

```{r}
modele_continents <- modele_continents %>%
  left_join(
    meteo_mensuelle,
    by = c("Annee", "Mois_num")
  )
```

## Dans modele_simple

```{r}
modele_simple <- modele_simple %>%
  left_join(
    meteo_mensuelle,
    by = c("Annee", "Mois_num")
  )
```

# Sauvegarde des bases

```{r}
write.csv(modele_continents,"E:/M1/Mémoire/Données/modele_continents_complet.csv" )
```

```{r}
write.csv(modele_simple,"E:/M1/Mémoire/Données/modele_simple_complet.csv" )
```

####################################################################################################################################################################################################################################################################################################################################### 

## Ajout dans base_finale

```{r}
base_finale <- base_finale %>%
  left_join(
    meteo_moy_mensuelle %>%
      select(
        Date,
        temperature_moyenne = temp_moy_mois,
        precipitation = prcp_moy_mois
      ),
    by = "Date"
  )
```

```{r}
str(base_finale)
```

## Température anomalie

```{r}

temp_ref <- base_finale %>%
  group_by(Mois) %>%
  summarise(
    temp_reference = mean(temperature_moyenne, na.rm = TRUE),
    .groups = "drop"
  )

base_finale <- base_finale %>%
  left_join(temp_ref, by = "Mois") %>%
  mutate(
    temperature_anomalie = temperature_moyenne - temp_reference
  )

```

# Amélioration de base_finale

```{r}
#base_finale <- base_finale %>%
  #select(-Mois)
```

```{r}
base_finale <- base_finale[, -1]
```

```{r}
#base_finale$Pays <- factor(base_finale$Pays)
```

```{r}
#base_finale$evenement_meteo <- as.numeric(base_finale$evenement_meteo)
#base_finale$covid <- as.numeric(base_finale$covid)
```

```{r}
#base_finale[, 8:19] <- lapply(base_finale[, 8:19], as.numeric)
```

```{r}
base_finale <- base_finale[
  , !(names(base_finale) %in% c(
    "Mois_Jan", "Mois_Feb", "Mois_Mar", "Mois_Apr",
    "Mois_May", "Mois_Jun", "Mois_Jul", "Mois_Aug",
    "Mois_Sep", "Mois_Oct", "Mois_Nov", "Mois_Dec"
  ))
]
```

```{r}
names(base_finale)[names(base_finale) == "Pays"] <- "Continent"
```

```{r}
summary(base_finale)
```

# Traitement des données manquantes

```{r}
set.seed(3)
base_finale_impute <- mice(base_finale)
base_finale_impute$method
```

```{r}
base_finale_complete <- complete(base_finale_impute, 1) 
```

# Sauvegarde en csv

```{r}
write.csv(base_finale, "E:/M1/Mémoire/Données/base_finale.csv")

```

```{r}
write.csv(base_finale_complete, "E:/M1/Mémoire/Données/base_finale_complete.csv")
```

# Modèle avec GETS

```{r}
gum <- lm(
  Nb_touristes ~
    temperature_anomalie +
    precipitation +
    evenement_meteo +
    covid +
    Continent +
    Mois_num ,
    #Mois_Feb + Mois_Mar + Mois_Apr + Mois_May +
    #Mois_Jun + Mois_Jul + Mois_Aug + Mois_Sep +
    #Mois_Oct + Mois_Nov + Mois_Dec,
  data = base_finale_complete
)
```

```{r}
modele_gets <- gets(
  gum,        
  #keep = c("covid" 
           #"Mois_Feb", "Mois_Mar", "Mois_Apr", "Mois_May", "Mois_Jun", "Mois_Jul", "Mois_Aug", "Mois_Sep", "Mois_Oct", "Mois_Nov", "Mois_Dec"
          # ),  
  t.pval = 0.05
)
```

```{r}
final_model <- coef(modele_gets)
```

```{r}
bgtest(modele_gets, order = 12)
```

```{r}
nw_results <- coeftest(
  modele_gets,
  vcov = NeweyWest(modele_gets, lag = 12, prewhite = FALSE)
)

nw_results
```

```{r}
modele_sans <- lm(
  Nb_touristes ~
    temperature_anomalie +
    covid +
    Mois_num +
    Continent,
    #Mois_Feb + Mois_Mar + Mois_Apr + Mois_May +
    #Mois_Jun + Mois_Jul + Mois_Aug + Mois_Sep +
    #Mois_Oct + Mois_Nov + Mois_Dec,
  data = base_finale_complete
)


coeftest(
  modele_sans,
  vcov = NeweyWest(modele_sans, lag = 12, prewhite = FALSE)
)

```

```{r}
modele_avec <- lm(
  Nb_touristes ~
    temperature_anomalie +
    evenement_meteo +
    covid +
    Mois_num +
    Continent,
    #Mois_Feb + Mois_Mar + Mois_Apr + Mois_May +
    #Mois_Jun + Mois_Jul + Mois_Aug + Mois_Sep +
    #Mois_Oct + Mois_Nov + Mois_Dec,
  data = base_finale_complete
)


coeftest(
  modele_avec,
  vcov = NeweyWest(modele_avec, lag = 12, prewhite = FALSE)
)

```

```{r}
AIC(modele_sans, modele_avec)
```

```{r}
vif(modele_avec)
```

# Modèle par provenance

## Europe

```{r}
modele_europe <- lm(
  Nb_touristes ~
    temperature_moyenne +
    precipitation +
    evenement_meteo +
    covid +
    Mois_num,
  data = subset(base_finale, Continent == "EUROPE")
)

coeftest(
  modele_europe,
  vcov = NeweyWest(modele_europe, lag = 12)
)
```

## Asie

```{r}
modele_europe <- lm(
  Nb_touristes ~
    temperature_moyenne +
    precipitation +
    evenement_meteo +
    covid +
    Mois_num,
  data = subset(base_finale, Continent == "ASIA")
)

coeftest(
  modele_europe,
  vcov = NeweyWest(modele_europe, lag = 12)
)
```

## Afrique

```{r}
modele_europe <- lm(
  Nb_touristes ~
    temperature_moyenne +
    precipitation +
    evenement_meteo +
    covid +
    Mois_num,
  data = subset(base_finale, Continent == "AFRICA")
)

coeftest(
  modele_europe,
  vcov = NeweyWest(modele_europe, lag = 12)
)
```

## Amérique

```{r}
modele_europe <- lm(
  Nb_touristes ~
    temperature_moyenne +
    precipitation +
    evenement_meteo +
    covid +
    Mois_num,
  data = subset(base_finale, Continent == "AMERICA")
)

coeftest(
  modele_europe,
  vcov = NeweyWest(modele_europe, lag = 12)
)
```

## Océanie

```{r}
modele_europe <- lm(
  Nb_touristes ~
    temperature_moyenne +
    precipitation +
    evenement_meteo +
    covid +
    Mois_num,
  data = subset(base_finale, Continent == "OCEANIA")
)

coeftest(
  modele_europe,
  vcov = NeweyWest(modele_europe, lag = 12)
)
```

# Modèle avec library(leaps)

```{r}
library(leaps)

leaps_model <- regsubsets(
  Nb_touristes ~
    temperature_anomalie +
    precipitation +
    evenement_meteo +
    covid,
  data = base_finale,
  nbest = 1,
  method = "exhaustive"
)

summary(leaps_model)
```

```{r}
res_sum <- summary(leaps_model)

which.max(res_sum$adjr2)
which.min(res_sum$bic)
which.min(res_sum$cp)
```

# Avec ARIMAX

## Passage en série temporelle

```{r}
y <- ts(
  base_finale_complete$Nb_touristes,
  start = c(2014, 1),
  frequency = 12
)
```

## Stockage des variables explicatives

```{r}
X_continent <- model.matrix(~ Continent - 1, data = base_finale_complete)
```

```{r}
X_mois <- model.matrix(~ Mois - 1, data = base_finale_complete)
```

```{r}
evenement_meteo_num <- as.numeric(as.character(base_finale_complete$evenement_meteo))
covid_num <- as.numeric(as.character(base_finale_complete$covid))
```

```{r}
xreg <- cbind(
  temperature_anomalie = base_finale_complete$temperature_anomalie,
  precipitation = base_finale_complete$precipitation,
  covid = covid_num,
  evenement_meteo = evenement_meteo_num
  #X_continent
)
```

## Estimation

```{r}
modele_arimax <- auto.arima(
  y,
  xreg = xreg,
  seasonal = TRUE
)

summary(modele_arimax)

```

# GETS via arx

```{r}
mxreg <- cbind(
  temperature_anomalie = base_finale_complete$temperature_anomalie,
  precipitation = base_finale_complete$precipitation,
  covid_num,
  evenement_meteo_num
)

```

```{r}
library(gets)

Model01 <- arx(
  y,
  mc = TRUE,          # constante
  ar = 1:3,           # AR(1), AR(2), AR(3)
  mxreg = mxreg,
  vcov.type = "ordinary"
)
```
